【裁判字號】    98,抗,378
【裁判日期】    981120
【裁判案由】    延長羈押
【裁判全文】
臺灣高等法院臺南分院刑事裁定           98年度抗字第378號
抗  告  人
即  被  告  甲○○
上列抗告人因聲請延長羈押案件，不服臺灣雲林地方法院中華民
國98年11月11日裁定(98年度訴字第672號)，提起抗告，本院裁
定如下：
    主  文
抗告駁回。
    理  由
一、本件抗告意旨略以：本案開庭審理已有一定之階段，被告對
    本案坦承不諱，顯見悔意，且被告無逃亡及通緝之紀錄，而
    且從以前到現在每次發監執行，都是被告自行前往報到，由
    此可證，被告如獲交保，絕無棄保逃亡之可能；另被告有一
    8歲女兒，因與被告分居6年多之妻現所在不明，女兒均由被
    告扶養，而被告與高齡父母尚未達成幫忙扶養女兒之共識，
    請准予被告暫停羈押，讓被告返家處理被告女兒扶養問題，
    為此提起抗告云云。
二、按被告經法官訊問後，認為犯罪嫌疑重大，且所犯為死刑、
    無期徒刑或最輕本刑為五年以上有期徒刑之罪，非予羈押，
    顯難進行追訴、審判或執行者，得予羈押；有繼續羈押之必
    要者，得於期間未滿前，經法院依第101條或第101條之1之
    規定訊問被告後，以裁定延長之，刑事訴訟法第101條第1項
    第3款、第108條第1項前段分別定有明文。又羈押被告之目
    的，其本質在於確保訴訟程序得以順利進行、或為確保證據
    之存在與真實、或為確保嗣後刑罰之執行，而對被告所實施
    剝奪其人身自由之強制處分，而被告有無羈押之必要，法院
    僅須審查被告犯罪嫌疑是否重大、有無羈押原因、以及有無
    賴羈押以保全偵審或執行之必要，由法院就具體個案情節予
    以斟酌決定，如就客觀情事觀察，法院許可羈押之裁定或延
    長羈押之裁定，在目的與手段間之衡量並無明顯違反比例原
    則情形，即無違法或不當可言，且關於羈押原因之判斷，尚
    不適用訴訟上之嚴格證明原則。次按，羈押後有無繼續羈押
    之必要，仍許法院斟酌訴訟進行程度及其他一切情事而為認
    定，除有刑事訴訟法第114條各款所列不得駁回之情形者外
    ，是否撤銷羈押或准許具保停止羈押，該管法院有自由裁量
    之權，衡非被告所得強求（最高法院46年台抗字第6號判例
    參照）。此乃法律所賦予法院之職權。且刑事訴訟法第101
    條第1項所規定「犯罪嫌疑重大」，此項實質要件之關鍵在
    於「嫌疑」重大，而非「犯罪」重大，蓋嫌疑重大者，係指
    有具體事由足以令人相信被告可能涉嫌其被指控之犯罪，與
    認定犯罪事實所依憑之證據需達無合理懷疑之程度，尚屬有
    別，故法院決定羈押與否，自毋庸確切認定被告有罪，僅需
    檢察官出示之證據，足使法院相信被告極有可能涉及被訴犯
    行，即為已足。至被告被訴犯行是否成立，乃本案審判程序
    時，實體上應予判斷之問題，並非法院裁定是否羈押或應否
    准許延長羈押或具保停止羈押或撤銷羈押之審查要件。故刑
    事被告經法官訊問後，認為犯罪嫌疑重大，而有刑事訴訟法
    第101條第1項各款情形之一者，非予羈押，顯難進行追訴、
    審判或執行，得羈押之，而前開情形如仍然存在，有繼續羈
    押之必要者，自得依上開規定裁定延長羈押。
三、經查：本件抗告人即被告甲○○因違反毒品危害防制條例案
    件，前經原裁定法院訊問後，認為有刑事訴訟法第101條第1
    項第3款之情形，且有羈押必要，於民國98年8月21日起執行
    羈押3月，嗣原裁定法院以於羈押期間未滿前，經該院訊問
    被告後，原羈押之原因仍然存在，且被告因另案施用毒品案
    件，經該院判處有期徒刑8月確定，執行在即，被告即有可
    能為逃避執行而有逃亡之可能，認為被告有繼續羈押之必要
    ，而裁定自98年11月21日起延長羈押2月等情，有押票及延
    長羈押裁定附於原審卷內可稽，合先敘明。
四、次查，本案被告甲○○於警詢、偵訊及原審準備程序中，就
    其涉犯毒品危害防制條例第4條第1項、第6項之販賣第一級
    毒品既遂及未遂罪等罪嫌，均坦承不諱（見警卷第1至7頁，
    98 年偵字第3501號卷第8至10頁，原審卷第33、49至50頁）
    ，且有相關證人張立修、周信汎、吳有昌、陳宗哲、包光遠
    、林坤良、李居約、陳春旗等人之證述（見警卷第16至20、
    12 至15、8至11、21至25頁、98年偵3501號卷第111、83、
    67至68、52頁）、鑑定書（原審卷第109頁）、扣案物品目
    錄表（警卷第35頁）等相關證據在卷足佐，足見被告上開犯
    罪嫌疑重大，原羈押之法定原因仍然存在，且被告因另案施
    用毒品案件，經臺灣雲林地方法院98年訴字第796號判決判
    處有期徒刑8月確定，此有臺灣高等法院被告前案紀錄表可
    佐，被告執行在即，即非無為逃避執行而逃亡之可能，從而
    ，本件抗告人經原審法院審理後認抗告人確有犯罪情事，為
    使日後審判、執行順利進行，自有羈押之必要性。抗告意旨
    謂抗告人對本案坦承不諱，顯見悔意，應予被告返家處理女
    兒扶養問題云云，然此與本案羈押法定原因及必要性之要件
    無涉；至其另謂其無逃亡及通緝之紀錄之情，亦不足排除其
    有逃亡之可能性。
五、綜上所述，原羈押裁定關於本件抗告人涉犯違反毒品危害防
    治條例罪嫌重大，且所犯最輕本刑為5年以上有期徒刑之罪
    ，非予羈押，顯難進行追訴、審判或執行之事由，既仍存在
    ，且被告因另案，經該院判處有期徒刑8月確定，執行在即
    ，即有為逃避執行而逃亡之可能，認被告有繼續羈押之必要
    ，揆諸上開說明，原審因而裁定准予延長羈押2月，洵無不
    當。被告猶執上詞抗告，為無理由，其抗告應予駁回。
六、至「人民身體之自由應予保障」，係憲法第8條第1項前段所
    明白揭櫫之基本人權，雖為確保刑事訴訟程序順利進行，使
    國家刑罰權得以實現，刑事保全程序設有羈押制度，衡諸實
    際，羈押係拘束刑事被告之身體自由，並押置於一定處所，
    致與家庭、社會及職業生活隔離，非特於心理上造成嚴重打
    擊，對名譽、信用等人格權之影響亦甚重大，乃干預身體自
    由最大之強制處分，自僅能作為保全程序之最後手段，允宜
    慎重從事（司法院大法官會議釋字第392號、第653號、第65
    4號解釋參照）。刑事訴訟法第101條第1項所定：「被告經
    法官訊問後，認為犯罪嫌疑重大，而有左列情形之一非予羈
    押，顯難進行追訴、審判或執行者，得羈押之:一、逃亡或
    有事實足認為有逃亡之虞者。二、有事實足認為有湮滅、偽
    造、變造證據或勾串共犯或證人之虞者。三、所犯為死刑、
    無期徒刑或最輕本刑為五年以上有期徒刑之罪者。」，首段
    文字即表明羈押之目的，唯在於保全之必要，且受比例原則
    限制。是倘單以犯重罪作為羈押之要件，除可能背離羈押應
    係不得已之最後手段性質外，其對被告武器平等與充分防禦
    權行使上之限制，亦有違背比例原則之虞，更因何異刑罰之
    預先執行，違背無罪推定原則所禁止對未經判決有罪確定之
    被告執行刑罰，及禁止僅憑犯罪嫌疑就施予被告類似刑罰措
    施之精神。考諸上揭第3款規定之法理，實係因被告所犯為
    死刑、無期徒刑或最輕本刑為5年以上有期徒刑之罪，可以
    預期將受重刑宣判，其為規避刑罰之執行而妨礙追訴、審判
    程序進行之可能性增加，國家刑罰權有難以實現之危險，是
    為防免其實際發生，在此維持重大之社會秩序及增進重大之
    公共利益之限度內（憲法第23條），乃具有正當性。從而，
    基於憲法保障人民身體自由之意旨，被告犯上開重罪條款且
    嫌疑重大者，仍應有相當理由認為其有逃亡、湮滅、偽造、
    變造證據或勾串共犯或證人等之虞，法院斟酌命該被告具保
    、責付或限制住居等侵害較小之手段，均不足以確保追訴、
    審判或執行程序之順利進行，此際予以羈押，方堪稱係屬維
    持刑事司法權有效行使之最後必要手段。是被告縱然符合上
    揭第3款之羈押事由，法官仍須就犯罪嫌疑是否重大、有無
    羈押必要、有無不得羈押之情形予以審酌，非謂一符合該款
    規定之羈押事由，即得予以羈押。業經司法院釋字第665 號
    解釋釋明在案。查本件原審裁定以抗告人就其所犯之罪嫌疑
    重大，且具刑事訴訟法第101條第1項第3款之法定羈押事由
    ，另考量其有逃避確定判決執行之可能，認具有羈押之必要
    性，已如上述，經核原裁定符合上揭司法院釋字第665號解
    釋意旨，併此敘明。
論上論結，依刑事訴訟法第412條規定，裁定如主文。
中    華    民    國    98    年    11    月    20    日
                  刑事第六庭    審判長法  官  董武全
                                      法  官  沈揚仁
                                      法  官  賴純慧
以上正本證明與原本無異。
不得再抗告。
                                      書記官  馬愛君
中    華    民    國    98    年    11    月    20    日


司法院資訊處製作；財團法人民間司法改革基金會備份。
